臺灣新北地方法院刑事判決
111年度訴字第63號
公  訴  人  臺灣新北地方檢察署檢察官
被      告  郭恒昌





選任辯護人  閻道至律師
            劉興峯律師
被      告  郭恒松


選任辯護人  葉慶人律師
            楊偉毓律師
            林祐增律師
上列被告等因違反毒品危害防制條例案件，經檢察官提起公訴（
110年度偵字第12875、15956、35879號），本院判決如下：
    主  文
甲○○共同犯製造第二級毒品而混合二種以上之毒品罪，累犯，處
有期徒刑陸年。扣案如附表三編號3至5、12、17、19至22、24、
26至28及附表四編號2、4至6所示之第二級毒品，均沒收銷燬；
扣案如附表三編號1、2、6至11、13至16、18、23、25、29、附
表四編號1、3之第三級及第四級毒品暨附表五編號7、9、11至13
、附表六所示之物品，均沒收。
乙○○共同犯製造第四級毒品罪，處有期徒刑貳年拾月。
    事  實
一、甲○○前因持有第三級毒品案件，經本院以105年度簡字第717
    2號判處有期徒刑6月確定，於民國106年8月7日易科罰金執
    行完畢，詎其不知悔改，明知「甲氧基甲基安非他命」係毒
    品危害防制條例第2條第2項第2款所列管之第二級毒品，「4
    -甲基甲基卡西酮」、「甲基-N,N-二甲基卡西酮」、「3,4-
    亞甲基雙氧苯基乙基胺丁酮」、「硝甲西泮（硝甲氮平）」
    及「芬納西泮」均係毒品危害防制條例第2條第2項第3款規
    定列管之第三級毒品，而「硝西泮（耐妥眠），俗稱安眠藥
    」及「地洛西泮（地洛氮平）」均係毒品危害防制條例第2
    條第2項第4款所列管之第四級毒品，依法不得以相互混合併
    加入其他添加物之加工調製方式製造，竟意圖營利，基於製
    造第二、三、四級毒品之犯意，或與乙○○共同基於製造第四
    級毒品硝西泮之犯意聯絡，自109年4月間某時起（即下述為
    警查獲前約一年）至同年4月7日10時8分許止（即下述為警
    執行搜索時），在新北市○○區○○街00巷00號工廠（下稱本案
    製毒工廠）內，以附表一編號1至3所示之方式製造「一粒眠
    」、「梅片」及「毒品咖啡包」若干，並伺機販售予不特定
    人。
二、乙○○為甲○○之胞兄，其於甲○○上開製毒期間，知悉甲○○於上
    開時、地所為，係在從事製造毒品或違禁藥物之舉，倘提供
    如附表二編號1至11所示之行為，將使甲○○易於實施並順利
    完成製造毒品或違禁藥物之犯行，仍與甲○○共同基於製造第
    四級毒品「硝西泮（耐妥眠）」之犯意聯絡，於甲○○上開製
    毒期間，在本案製毒工廠內，共同從事附表二編號1至11所
    示之製造第四級毒品之行為。
三、嗣經警持本院核發之搜索票，於110年4月7日在甲○○位於新
    北市○○區○○路0段000號4樓居所內，扣得附表五編號1至13所
    示之物；另在本案製毒工廠內，扣得附表六編號1至80所示
    製毒設備、毒品原料、半成品及成品（按該等毒品原料、半
    成品及成品所含之毒品成分及重量，詳見附表三及四所載）
    ，而查獲上情。
四、案經內政部警政署保安警察第三總隊第一大隊報請臺灣新北
    地方檢察署檢察官偵查起訴。
    理  由
壹、證據能力部分：
一、按被告以外之人於審判外之言詞或書面陳述，除法律有規定
    者外，不得作為證據，刑事訴訟法第159 條第1 項固定有明
    文。惟按當事人、代理人或辯護人於法院調查證據時，知有
    第159 條第1 項不得為證據之情形，而未於言詞辯論終結前
    聲明異議者，視為有前項之同意，同法第159 條之5 第2 項
    亦定有明文。查檢察官、被告甲○○、乙○○及其等辯護人對於
    本判決下列所引用供述證據之證據能力，於本院審判中均同
    意有證據能力（見本院卷第359、383、483頁），且迄言詞
    辯論終結前均未聲明異議，本院審酌結果，認上開證據資料
    製作時之情況，尚無違法不當及證明力明顯過低之瑕疵，亦
    認為以之作為證據應屬適當，爰依前開規定，認均具有證據
    能力。
二、本件認定事實引用之卷內非供述證據，並無證據證明係公務
    員違背法定程序取得，依刑事訴訟法第158 條之4 規定反面
    解釋，均有證據能力。
貳、實體部分
一、上開事實，除被告乙○○辯稱其就本案客觀犯行，應係幫助製
    造第四級毒品外，其餘業據被告甲○○、乙○○（下稱被告2人
    ）於警詢、偵查及本院審理時自白及供證甚詳，核與證人林
    志緯於警詢之證述情節相符，並有本院110年聲搜字533號搜
    索票1份、内政部警政署保安警察第三總隊第一大隊搜索扣
    押筆錄4份（搜索時間分別為110年4月7日08:28、10:08、12
    :10及110年4月23日10:34）、扣押物品目錄表3份（扣押時
    間分別為110年4月7日08:28、10:08及110年4月23日10:34）
    、内政部警政署保安警察第三總隊第一大隊執行逮捕、拘禁
    告知親友同意書（甲○○部分）、樹林分局轄内郭恆昌涉嫌毒
    品案現場勘察報告、現場勘察及扣案物照片共128張、勘察
    採證同意書暨證物清單、110年4月8日新北警鑑恆字第11004
    08101號刑事案件證物採檢紀錄表、110年5月19日新北警鑑
    恆字第1100040570號刑事案件證物採驗紀錄表、110年4月28
    日新北警鑑字第1100816690號鑑驗書及拉曼檢驗掃描結果、
    110年5月21日刑鑑字第1100044023號鑑定書、內政部警政署
    刑事警察局110年8月18日刑鑑字第1100082853號鑑定書、初
    步裝置報告至Apple iPhone Logical【110偵35879卷，第10
    3至109頁】、擷取報告至 Apple iPhone Cellebrite【110
    偵35879卷，第181至184頁】、擷取報告至 Apple iPhone C
    ellebrite【110偵35879卷，第185至186頁】、擷取報告至 
    Apple iPhone Cellebrite【110偵35879卷，第187至190頁
    】、擷取報告至 Apple iPhone Cellebrite【110偵35879卷
    ，第191至205頁】、毒品鑑定結果重量彙整表【110偵35879
    卷，第315至319頁】、送驗證物照片【110偵35879卷，第32
    1至333頁】、偵辦「甲○○」涉嫌毒品案現場照片【110偵128
    75卷，第77至79、191至193頁】、保安警察第三總隊第一大
    隊臺中偵查分隊「小郭」毒品案偵查報告書【110偵12875卷
    ，第195頁】、初步裝置報告（甲○○手機）至Apple iPhone 
    Logical【110偵12875卷，第239至245頁】、内政部警政署
    保安警察第三總隊第一大隊扣押物品清單【110偵12875卷，
    第341至343頁】、内政部警政署保安警察第三總隊第一大隊
    刑事案件報告書【110偵12875卷，第345至349頁】在卷可稽
    ，及附表三、四、五、六之毒品及物品扣案可資佐證。
二、至被告乙○○雖辯稱其僅幫助甲○○製造安眠藥（即第四級毒品
    硝西泮）；另辯護意旨略謂：被告乙○○係出於幫助製造第四
    級毒品的犯意而提供被告甲○○助力，當屬刑法上幫助犯而非
    共同正犯等語。惟查：
　㈠按刑法上之幫助犯，係指以幫助之意思，對於正犯資以助力
    ，而未參與實施犯罪之行為者而言，如就構成犯罪事實之一
    部，已參與實施即屬共同正犯（最高法院49年台上字第77號
    判例參照）。又按共同正犯之成立，祇須具有犯意之聯絡，
    行為之分擔，既不問犯罪動機起於何人，亦不必每一階段犯
    行，均經參與。共同實行犯罪行為之人，在合同意思範圍內
    ，各自分擔犯罪行為之一部，相互利用他人之行為，以達其
    犯罪之目的者，即應對於全部所發生之結果，共同負責；共
    同正犯間，非僅就其自己實行之行為負其責任，並在犯意聯
    絡之範圍內，對於他共同正犯所實行之行為，亦應共同負責
    ；又共同正犯不限於事前有協議，即僅於行為當時有共同犯
    意之聯絡者亦屬之，且表示之方法，不以明示通謀為必要，
    即相互間有默示之合致亦無不可（最高法院97年度台上字第
    2517號判決參照）。
　㈡按毒品危害防制條例第4 條製造第一級至第四級毒品之「製
    造」，係指就原料、元素予以加工，使成具有特定功效之成
    品者而言。查被告乙○○於甲○○製毒期間，提供如附表二編號
    1至11所示之行為（包括協助甲○○拿取毒品粉末，更換封膜機
    鏈條及將安眠藥裝入包裝袋內等），均足使甲○○易於實施並
    順利完成製造毒品或違禁藥物之犯行，被告2人就製造第四
    級毒品硝西泮（耐妥眠）有犯意聯絡及行為分擔，且被告乙
    ○○已參與製造第四級毒品之構成犯罪事實之一部，就此部分
    自應論以共同正犯。
三、綜上所述，被告甲○○之上開自白核與事實相符，另被告乙○○
    上開所辯，尚不足採。本案事證明確，被告2人上開犯行堪
    以認定，均應予依法論科。
參、論罪：
一、按毒品危害防制條例第9條第3項規定：「犯前5條之罪（即
    同條例第4條至第8條之罪）而混合二種以上之毒品者，適用
    其中最高級別毒品之法定刑，並加重其刑至二分之一。」，
    且依立法理由可知該條項係屬刑法分則之加重，為另一獨立
    之犯罪型態，而應論以獨立之罪名。惟本罪僅係將想像競合
    犯從一重處斷之法律效果明定，仍係以同條例第4 條至第 8
     條之構成要件及法定刑為基礎，而加重各該罪法定刑至二
    分之一（最高法院111年度台上字第1154號判決意旨參照）
    。
二、核被告甲○○所為，係犯毒品危害防制條例第9條第3項、第4
    條第2項、第3項、第4項之製造第二、三、四級毒品而混合
    二種以上毒品罪，其混合二種以上不同級別之毒品，揆諸上
    開規定及說明，應適用其中最高級別毒品之法定刑，而論以
    獨立之罪名，亦即應論以毒品危害防制條例第9條第3項、第
    4條第2項之犯製造第二級毒品而混合二種以上之毒品罪。其
    製造毒品前持有第二級毒品及持有第三、四級毒品純質淨重
    5公克以上之低度行為，均應為製造之高度行為所吸收，不
    另論罪。又其基於同一製造第二、三、四級毒品之目的，所
    為上揭犯行係於密切接近之時空所為，侵害法益同一，各行
    為間獨立性極為薄弱，依一般社會健全觀念，難以強行分開
    ，其數個製造第二、三、四級毒品之行為，應視為數個舉動
    之接續施行，論以接續犯之包括一罪。
三、核被告乙○○所為，係犯毒品危害防制條例第4條第4項之製造
    第四級毒品罪。其製造毒品前持有第四級毒品純質淨重5公
    克以上之低度行為，均應為製造之高度行為所吸收，不另論
    罪。又其基於同一製造第四級毒品之目的，所為上揭犯行係
    於密切接近之時空所為，侵害法益同一，各行為間獨立性極
    為薄弱，依一般社會健全觀念，難以強行分開，其數個製造
    第四級毒品之行為，應視為數個舉動之接續施行，論以接續
    犯之包括一罪。
四、起訴意旨雖認被告乙○○所為，係犯刑法第30條第1項前段、
    毒品危害防制條例第4條第4項之幫助製造第四級毒品罪嫌。
    惟刑法上之幫助犯，係指以幫助之意思，對於正犯資以助力
    ，而未參與實施犯罪之行為者而言，如就構成犯罪事實之一
    部，已參與實施即屬共同正犯（最高法院49年度台上字第77
    號判決意旨參照）。查被告乙○○於甲○○製毒期間，提供如附
    表二編號1至11所示之行為（包括協助甲○○拿取毒品粉末，更
    換封膜機鏈條及將第四級毒品硝西泮〔即安眠藥〕裝入包裝袋
    內等），均足使甲○○易於實施並順利完成製造毒品或違禁藥
    物之犯行，被告乙○○業已參與製造第四級毒品硝西泮之構成
    要件行為，非僅止於單純對正犯甲○○資以助力，自非幫助犯
    。起訴意旨就此部分，容有誤會，併予敘明。又被告2人就
    本案製造第四級毒品硝西泮之犯行，有犯意聯絡及行為分擔
    ，此部分應論以共同正犯。
五、刑之加重及減輕之適用：
　㈠累犯加重（甲○○）：
  　被告甲○○前因持有第三級毒品純質淨重貳拾公克以上，經
　　本院以105年度年度簡字第7172號判處有期徒刑6月確定，並
    於106年8月7日易科罰金執行完畢（下稱前案），有臺灣高
    等法院被告前案紀錄表在卷可查。其受有期徒刑之執行完畢
    後，5 年以內故意再犯上開有期徒刑以上之罪，為累犯。又
    依司法院釋字第775 號解釋文及解釋理由，於現行刑法第47
    條第1 項規定修正之前，法院應斟酌個案情形，裁量是否依
    該規定加重最低本刑。爰審酌被告因前案經法院論罪科刑及
    執行完畢後，再為本案製毒犯行，顯見其並未因前案執行完
    畢而心生警惕，自我反省及行為控管能力均屬不佳，足認前
    案有期徒刑執行之成效未彰，其對於刑罰之反應力薄弱而具
    有相當之惡性，需再延長其受矯正教化期間，以助其重返社
    會，同時兼顧社會防衛之效果，且依本案犯罪情節，被告並
    無應量處最低法定刑度之情形，即使依累犯規定加重其法定
    最低本刑，亦不致使其承受之刑罰超過其應負擔之罪責（最
    高法院109 年度台非字第139 號判決意旨參照）。準此，被
    告甲○○應依刑法第47條第1 項累犯之規定加重其刑。
　㈡偵審自白（甲○○）：　　
　　被告甲○○於警詢、偵查及本院審理時均自白其本案所為混合
    製造第二、三、四級毒品犯行，已符合毒品危害防制條例第
    17條第2 項：「犯第4 條至第8 條之罪於偵查及審判中均自
    白者，減輕其刑。」之規定，自應依該條規定減輕其刑。並
    與上開累犯加重之規定，先加後減之。
　㈢刑法第59條酌減其刑（乙○○）：
　⒈按刑法第59條規定犯罪之情狀顯可憫恕者，得酌量減輕其刑
    ，其所謂「犯罪之情狀」，與同法第57條規定科刑時應審酌
    之一切情狀，並非有截然不同之領域，於裁判上酌減其刑時
    ，應就犯罪一切情狀（包括第57條所列舉之10款事項），予
    以全盤考量，審酌其犯罪有無可憫恕之事由（即判例所稱有
    特殊之原因與環境等等，在客觀上足以引起一般同情，以及
    宣告法定低度刑，是否猶嫌過重），以為判斷（最高法院10
    0 年度台上字第2485號、102 年度台上字第2513號判決意
    旨參照）。而毒品危害防制條例第4 條第4 項規定：「製造
    、運輸、販賣第四級毒品者，處5 年以上12年以下有期徒刑
    ，得併科新臺幣5 百萬元以下罰金。」然同為製造第四級毒
    品之人，其原因動機不一，犯罪情節未必盡同，其行為所造
    成危害社會之程度自屬有異，而法律科處此類犯罪最輕之法
    定刑為有期徒刑5 年以上，不可謂不重，自非不可依客觀之
    犯行與主觀之惡性二者加以考量其情狀，是否有可憫恕之處
    ，適用刑法第59條之規定酌量減輕其刑，期使個案裁判之量
    刑，能斟酌至當，符合罪刑相當原則及比例原則。
  ⒉查本件被告乙○○共同參與製造第四級毒品「硝西泮（耐妥眠
    ）」之犯行固應非難，然被告乙○○未因此獲得利益，且本案
    製成毒品均已及時為警查獲，並未流入市面，造成損害較輕
    ，被告乙○○係立於受其弟甲○○指使之附從地位協同製造毒品
    ，與立於首謀地位，負責籌劃一切事宜之甲○○相比，被告乙
    ○○係遭甲○○利用，而協助甲○○拿取毒品粉末、更換封膜機鏈
    條及將安眠藥裝入包裝袋內，使被告甲○○易於實施並順利完
    成上開製毒犯行，其惡性及犯罪情節均與被告甲○○有別，如
    依毒品危害防制條例第4 條第4 項規定，量處該罪最低刑度
    有期徒刑5 年以上，猶屬過重，客觀上以一般國民生活經驗
    法則為之檢驗，尚足以引起一般人之同情，堪以憫恕，爰依
    刑法第59條規定，就被告乙○○製造第四級毒品犯行予以酌量
    減輕其刑，方屬公允衡平。
肆、科刑： 
　　爰以行為人之責任為基礎，審酌被告甲○○有上開累犯前案，
    素行不佳，且其明知「甲氧基甲基安非他命」、「4-甲基甲
    基卡西酮」、「甲基-N,N-二甲基卡西酮」、「3,4-亞甲基
    雙氧苯基乙基胺丁酮」、「硝甲西泮（硝甲氮平）」、「芬
    納西泮」及「硝西泮」、「地洛西泮」均係毒品危害防制條
    例第2條第2項所列管之第二、三、四級毒品，依法不得以相
    互混合併加入其他添加物之加工調製方式製造，竟於本案製
    毒工廠內，製造大量「一粒眠」、「梅片」及「毒品咖啡包
    」伺機販售予不特定人，倘流入市面，將助長毒品蔓延，無
    視國家杜絕毒品之嚴令峻刑，危害他人身心健康，並對社會
    治安戕害甚鉅；另審酌被告乙○○前無犯罪紀錄，素行良好，
    有臺灣高等法院被告前案紀錄表在卷可查，其共同參與製造
    第四級毒品硝西泮並未獲取利益，且本案製成毒品均已及時
    為警查獲，造成損害程度較輕，又被告乙○○非主謀，參與程
    度較低；兼衡被告甲○○於本院自承高中畢業，之前在鐵工廠
    上班，月薪約4萬多元，需要扶養60幾歲父親；另被告乙○○
    於本院自承大學畢業，現在從事太陽能，月收入約4萬元，
    需扶養媽媽、爸爸及妻子之智識程度及家庭生活狀況（見本
    院卷第396、492頁），及被告甲○○犯後自始坦承犯行，另被
    告乙○○亦坦認製造第四級毒品之客觀犯行之態度等一切情狀
    ，而分別量處如主文所示之刑，以資懲儆。
伍、沒收： 　　
一、按毒品危害防制條例第18條第1項後段規定查獲之第三、四
    級毒品，無正當理由而擅自持有者，沒入銷燬之。此應沒入
    銷燬之毒品，專指查獲施用或持有（未成罪）之第三、四級
    毒品而言；倘屬同條例相關法條明文規定處罰之犯罪行為，
    即非該條項應依行政程序沒入銷燬之範圍。再同條例對於查
    獲之製造、運輸、販賣、意圖販賣而持有、以非法方法使人
    施用、引誘他人施用及轉讓第三、四級毒品之沒收，並無特
    別規定，如其行為已構成犯罪，則該毒品即屬不受法律保護
    之違禁物，應回歸刑法之適用，依刑法第38條第1項第1款之
    規定沒收之，始為適法（最高法院98年度台上字第2889號、
    96年度台上字第728號刑事判決要旨參照）。經查：
　㈠扣案扣案如附表三編號3至5、12、17、19至22、24、26至28
    及附表四編號2、4至6所示之第二級毒品，均為被告甲○○製
    造而屬查獲之第二級毒品，不問屬於犯罪行為人與否，皆應
    依毒品危害防制條例第18條第1項前段規定，沒收銷燬之。
    又盛裝上開扣案毒品之包裝袋或塑膠盆，因與殘留其上之第
    二級毒品無法完全析離，且無析離之實益與必要，應依毒品
    危害防制條例第18條第1項前段之規定，一併沒收銷燬。至
    毒品送鑑耗損之部分，既已滅失，自無庸宣告沒收銷燬，附
    此敘明。
　㈡扣案如附表三編號1、2、6至11、13至16、18、23、25、29附
    表四編號1、3之第三級、第四級毒品，均為被告甲○○製造而
    屬查獲之第三級或第四級毒品，且經送驗後確檢出含有第三
    、四級毒品成分，揆諸前揭說明，既不屬同條例第18條第1
    項後段應依行政程序沒入銷燬之範圍，惟仍為不受法律保護
    之違禁物，均應依刑法第38條第1項規定沒收之。又此部分
    盛裝毒品之包裝袋或塑膠盆，因與殘留其上之第三、四級毒
    品無法完全析離，且無析離之實益與必要，應依毒品危害防
    制條例第18條第1項前段之規定，一併沒收。至毒品送鑑耗
    損之部分，既已滅失，自無庸宣告沒收，附此敘明。
二、扣案如附表五編號7之三星手機是本案製毒聯絡使用之物，
    附表五編號9之倉庫鑰匙1串是供製毒工廠開門使用之物；另
    附表五編號11至13之防毒面罩2個、護目鏡2個、防毒面罩濾
    芯1盒及附表六所示扣案物品，均係供本案製毒所用之物，
    業據被告甲○○於本院供承在卷(見本院卷第355、356頁），
    均應依毒品危害防制條例第19條第1 項之規定宣告沒收。
三、至本案扣得附表五編號1至6、8、10所示之物，皆非供本案
    製毒所用之物，且與本案無關聯或直接關係等情，亦據被告
    甲○○於本院供述甚詳(見本院卷第355、356頁），爰均不予
    宣告沒收，末此敘明。
陸、據上論斷，應依刑事訴訟法第299 條第1 項前段，毒品危害
    防制條例第4 條第2 項、第3項、第4項、第9 條第3 項、第
    17條第2 項、第18條第1 項前段、第19條第1 項，刑法第11
    條、第28條、第38條第1 項、第47條第1 項，判決如主文。
本案經檢察官丙○偵查起訴，由檢察官詹啟章到庭執行公訴。
中　　華　　民　　國　 111　　年　　6　　月　　23 　　日
                  刑事第三庭  審判長法　官  蘇揚旭 

                                    法  官  施建榮

                                    法  官  洪振峰
以上正本證明與原本無異。
如不服本判決應於收受送達後20日內向本院提出上訴書狀，並應
敘述具體理由；其未敘述上訴理由者於上訴期間屆滿後20日內向
本院補提理由書（均須按他造當事人之人數附繕本）「切勿逕送
上級法院」。
　　　　　　　　　　　　　          書記官  張馨尹　　　
中　　華　　民　　國　　111 　年　　6 　　月　　28　　日

附錄本案論罪科刑法條全文：
毒品危害防制條例第4條
製造、運輸、販賣第一級毒品者，處死刑或無期徒刑；處無期徒
刑者，得併科新臺幣3 千萬元以下罰金。
製造、運輸、販賣第二級毒品者，處無期徒刑或10年以上有期徒
刑，得併科新臺幣1 千5 百萬元以下罰金。
製造、運輸、販賣第三級毒品者，處7 年以上有期徒刑，得併科
新臺幣1 千萬元以下罰金。
製造、運輸、販賣第四級毒品者，處5 年以上12年以下有期徒刑
，得併科新臺幣5 百萬元以下罰金。
製造、運輸、販賣專供製造或施用毒品之器具者，處1 年以上7
年以下有期徒刑，得併科新臺幣1 百50萬元以下罰金。
前五項之未遂犯罰之。

毒品危害防制條例第9條
成年人對未成年人販賣毒品或犯前三條之罪者，依各該條項規定
加重其刑至二分之一。
明知為懷胎婦女而對之販賣毒品或犯前三條之罪者，亦同。
犯前五條之罪而混合二種以上之毒品者，適用其中最高級別毒品
之法定刑，並加重其刑至二分之一。